臺灣高等法院刑事判決　　　　　　　　94年度上訴字第2073號
上　訴　人
即自 訴 人　甲○○
被　　　告　乙○○
上列上訴人因被告侵占等案件，不服臺灣臺北地方法院93年度自
字第215號，中華民國94年3月30日第一審判決，提起上訴，本院
判決如下：
    主  文
上訴駁回。
    理  由
一、按同1案件經檢察官依第228條規定開始偵查者，不得再行自
    訴；又不得提起自訴而提起者，應諭知不受理之判決；再而
    對於原審諭知管轄錯誤、免訴或不受理之判決上訴時，第2
    審法院認其為無理由而駁回上訴，或認為有理由而發回該案
    件之判決，得不經言詞辯論為之，刑事訴訟法第323條第1項
    前段、第334條、第372條分別定有明文。
二、本件自訴意旨略以：自訴人甲○○為坐落於臺北市○○○路
    252巷1號1樓房地之所有權人，於民國（下同）93年3月間委
    託「第一商城」房屋仲介業者即被告乙○○居間仲介房屋銷
    售之相關事宜，詎料被告竟於尋得買方後，擅自冒用自訴人
    之名義，於93年4月2日，私與買方簽訂不動產買賣契約，並
    出於為自己不法所有之意圖，將買方於同日支付之購屋訂金
    新台幣（下同）60萬元整之支票兌領後加以侵占，而供花用
    ，而認被告涉有行使偽造私文書、業務侵占等罪云云。
三、原判決以：
　　(一)自訴人自訴被告乙○○之上開犯罪事實，前經自訴人於93
　　　年5月21日向台北市政府警察局中山分局建國派出所提出
  　　告訴，由上開告訴意旨及自訴人於自訴狀之載述可知，前
    　揭告訴案件與本件自訴案件之被告均為乙○○，犯罪事實
      亦完全相同，屬於同一案件。因本件自訴人對被告乙○○
      提出偽造文書及侵占等罪之告訴日期為93年5月21日，而
      台灣台北地方法院檢察署收受警局移送書之日期為93年7
      月26日，均先於自訴人對於同1案件提起自訴之日期（即
　　　93年8月5日），故依刑事訴訟法第323條第1項、第334條
　　  規定，不經言詞辯論，逕為不受理之判決。
    (二)又本件既經為不受理判決，故檢察官請求併辦部分（臺灣
      臺北地方法院檢察署93年度偵字第18666號，含同地檢署
　　　93年度核退字第4648號卷）自與本案無裁判上1罪之關係
  　　，應退回檢察官為適法之處理。經核並無違誤。
四、上訴意旨略以：自訴人曾向台灣台北地方法院檢察署查詢，
    該署告知當時尚未分案，而是退回警局續行約談，故地檢署
    自應併案依循自訴程序為之等語，如此互踢皮球而置自訴人
    之訴訟權益於不顧；且本件提起自訴之初期，原審受命法官
    曾明白表示本件不符合刑事訴訟法第323條第1項之規定，而
    迭經原審準備程序及審判程序，並針對證人交互詰問後，原
    審驟然予以不受理判決，實有未洽云云。
五、惟查：
    (一)本件自訴人係於93年5月21日向臺北市政府警察局中山分
      局建國派出所就被告所涉之前揭犯罪事實提出偽造文書、
      侵占及背信之告訴，並於同日及93年6月26日製作警詢筆
      錄，且警局於93年7月12日製作被告之警詢筆錄後，於93
      年7月23日以北市警中分刑字第09362700100號刑事案件移
      送書，將本案移請臺灣臺北地方法院檢察署檢察官偵查，
      並於93年7月26日繫屬於臺灣臺北地方法院檢察署，此有
      臺灣臺北地方法院檢察署蓋於移送書上之收文章可證（見
      臺灣臺北地方法院93年度核退字第4648號偵查卷第1頁，
      影本附於本院卷內），嗣經檢察官審閱相關資料後，於93
      年7月27日填載發回補足案件指揮書，請臺北市政府警察
      局中山分局就被告乙○○涉嫌偽造文書1案，補足指揮書
      中所載事項，並於文到2個月內，儘速辦理並重新移送，
      經書記官製作函稿後，於93年8月6日以北檢茂談93核退
      4648字第45961號發函予臺北市政府警察局中山分局，亦
      有台灣台北地方法院檢察署發回補足案件指揮書2份存卷
      可參（見前開偵查卷第4頁至第7頁，影本亦附於本院卷內
      ），故本案於93年7月27日即經檢察官開始偵查。
    (二)而自訴人係於93年8月5日始就被告所涉之前揭犯罪事實向
      原審法院提出偽造文書及侵占之自訴，此有臺灣臺北地方
      法院蓋於自訴狀上之收狀戳可證（見原審卷第1頁）；且
      由上開告訴意旨及自訴人於自訴狀之載述可知，前揭告訴
　　　案件與本件自訴案件之被告均為乙○○，且犯罪事實亦完
　　　全相同，確屬同1案件無訛，故自訴人係於檢察官開始偵
  　　查後再行提起自訴，其自訴於法即有未合。本件上訴人上
　    訴主張：曾向台灣台北地方法院檢察署詢問、原審受命法
      官曾明白表示本件不符合刑事訴訟法第323條第1項之規定
　　　，及本件迭經原審準備程序及審判程序，驟然予以不受理
　　　判決，實有未洽云云，因均與前開法律規定未符，自難認
  　　為有理由，故其提起本件上訴為無理由，應予駁回，並不
    　經言詞辯論為之。又自訴人提起自訴或上訴不合法時，得
      不命補正委任律師為代理人（見最高法院94年度第6、7次
      刑事庭會議決議第捌點），因本件自訴人係不得提起自訴
　　　而提起，與刑事訴訟法第323條第1項之規定未符，故其提
  　　起自訴係不合法，雖經提起上訴後，揆諸前揭說明，自得
　    不命補正委任律師為代理人，附此敘明。
據上論斷，應依刑事訴訟法第368條、第372條，判決如主文。
中　　華　　民　　國　　94　　年　　8　　月　　18  　日
　　　　　　　　　刑事第十一庭審判長法  官  陳祐輔
                                    法  官  陳國文
                                    法  官  邱瑞祥
上正本證明與原本無異。
如不服本判決，應於收受送達後十日內向本院提出上訴書狀，其
未敘述上訴之理由者並得於提起上訴後十日內向本院補提理由書
（均須按他造當事人之人數附繕本）。
                                    書記官  吳金來
中　　華　　民　　國　　94　　年　　8　　月　　18  　日
